【裁判字號】    90,上易,3206
【裁判日期】    901019
【裁判案由】    毒品危害防制條例
【裁判全文】
臺灣高等法院刑事判決                  九十年度上易字第三二０六號
    上  訴  人  台灣宜蘭地方法院檢察署檢察官
    被      告  甲○○
右上訴人，因被告違反毒品危害防制條例案件，不服臺灣宜蘭地方法院，九十年度易
字第二八六號，中華民國九十年七月二十七日第一審判決（起訴案號：臺灣宜蘭地方
法院檢察署九十年毒偵字第四七０、四九九號）提起上訴，本院判決如左：
    主    文
原判決撤銷。
甲○○連續施用第二級毒品，累犯，處有期徒刑陸月，如易科罰金，以佰元折算壹
日。扣案吸食器貳支沒收。
    事    實
一、甲○○前犯有多次違反麻醉藥品管理條例案件，最後一次於民國八十五年間經原
    審法院判處有期徒刑一年確定，八十七年五月三十一日執行完畢。又因施用毒品
    案件，於民國八十七年間，經依原審法院裁定送觀察、勒戒後，認仍有繼續施用
    毒品之傾向，而裁定令入戒治處所施以強制戒治，期滿後由台灣宜蘭地方法院檢
    察署檢察官於八十九年十一月十七日以八十九年度戒毒偵字第四六號為不起訴處
    分確定。詎猶不知悔改，復基於施用第二級毒品安非他命之概括犯意，自九十年
    二月一日起至九十年二月二十六日警方採尿前回溯九十六小時內某時止，連續在
    宜蘭市火車站等處施用第二級毒品安非他命，為警分別於九十年二月十八日，在
    宜蘭市○○路府城加油站查獲，並扣得供施用毒品之器具吸食器一支、同月二十
    六日在宜蘭縣五結鄉○○○路查獲；其復承前犯意於九十年六月二日二十時許，
    在宜蘭縣羅東鎮○○路五十一號施用第二級毒品安非他命，經警於同年月六日十
    七時許在該處查獲，並扣得其所有供施用毒品之吸食器一支；其復於九十年七月
    七日起至同年七月十一日下午五時許，在羅東鎮中山公園及宜蘭火車站公廁內等
    處所，利用將第二級毒品安非他命放置於錫箔紙或吸食器內燒烤成煙吸食之方式
    ，連續施用第二級毒品安非他命多次，施用頻率不固定。嗣經內政部警政署鐵路
    警察局第一警務段警察查獲。
二、案經宜蘭縣警察局暨宜蘭縣警察局三星分局分別報請台灣宜蘭地方法院檢察署檢
    察官偵查起訴。九十年六月二日以後之犯行經該署檢察官以九十年毒偵字第一０
  五八號、九十年毒偵字第一一０八號移送本院併案審理。
    理    由
一、右揭犯罪事實，業據被告甲○○於警訊、原審偵審中及本院審理時自白不諱，核
    與其於九十年二月十八日及同年二月二十六日、六月六日、七月十三日先後四次
    為警採集尿液，經送請宜蘭縣政府衛生局、慈濟大學濫用藥物檢驗中心及台北市
    立療養院檢驗結果，均呈安非他命之陽性反應，有宜蘭縣政府衛生局九十年二月
    二十二日（九０）衛檢字第二八七一、三六三五號尿液檢驗單二件、慈濟大學濫
    用藥物檢驗中心檢驗總表二件及台北市立療養院煙毒尿液檢驗報告書乙件在卷可
    佐，足認被告前開自白與事實相符。又被告前因施用毒品案件，經原審法院裁定
    送觀察、勒戒後，認仍有繼續施用毒品之傾向，而裁定令入戒治處所施以強制戒
    治，期滿後由台灣宜蘭地方法院檢察署檢察官於八十九年十一月十七日以八十九
    年度戒毒偵字第四六號為不起訴處分確定，有台灣高等法院檢察署刑案記錄簡復
    表一件附卷可按，此外並有吸食器二支扣案可佐，是本件事證明確，被告犯行堪
    以認定，應依法論科。
二、核被告甲○○所為，係犯毒品危害防制條例十條第二項之施用第二級毒品罪。其
    持有第二級毒品安非他命之低度行為，應為施用毒品之高度行為所吸收，不另論
    罪。被告先後多次施用第二級毒品安非他命犯行，時間緊接，方法相同，所犯又
    係構成要件相同之罪名，顯係基於概括之犯意而為之，應依連續犯之規定以一罪
    論。公訴人起訴之事實，雖僅敘及被告自九十年二月一日起至同年二月二十六日
    為警採尿前回溯九十六小時內某日時止，連續第二級毒品安非他命多次，未及事
    實欄所示除前述外之其他施用第二級毒品安非他命犯行，然公訴人併辦部分認此
    與起訴事實具有連續犯之裁判上一罪法律關係，為起訴效力所及，本院應併予審
    酌。又被告前犯有多次違反麻醉藥品管理條例案件，最後一次於八十五年間經原
    審法院判處有期徒刑一年確定，八十七年五月三十一日執行完畢，有台灣高等法
    院檢察署刑案記錄簡復表一件在卷可按，其於受有期徒刑執行完畢，五年內再犯
    本件有期徒刑以上之罪，為累犯，應依法加重其刑。
三、原審因而予以論罪科刑，固非無見。惟查原判決雖於事實欄載明被告施用安非他
    命至九十年七月十一日止，惟未於事實欄具體載明被告九十年六月二日以後施用
    毒品之時間及地點，且九十年六月六日查獲之吸食器一支未予宣告沒收，自非允
  洽。檢察官上訴，認原判決未審酌被告九十年六月至九十年七月十一日期間之犯
    行，指摘原判決不當，雖無理由，惟原判決既有可議，自應由本院將之撤銷改判
    。爰審酌被告到案後已坦承犯行，並表示悔改之意，且其施用毒品之犯行，在性
    質上乃屬對自我身心健康之自戕行為，並具有病患性人格之特質，故行為本身對
    社會所造成之危害並非直接、巨大，然其前犯有違反麻醉藥品管理案件，復因施
    用毒品案件經觀察勒戒暨強制戒治期滿，而受不起訴處分在案，竟又犯本件施用
    毒品案件，且經觀察勒戒後認仍有繼續施用毒品傾向，足認其尚未能記取教訓而
    生警惕之心等情狀，量處有期徒刑陸月，並諭知易科罰金之折算標準以三百元折
    算一日。又扣案之吸食器二支，因毒品危害防制條例第十八條第一項前段規定係
    限於「專」供製造或施用毒品之器具，所謂「專」供，係指器具本身性質上「專
    」供為製造、施用毒品之用者為限，若通常可以供他項用途之器具，以之代用，
    或將本供他項用途之器具拼湊後，以供施用，均非屬之。且依同條例第四條第四
    項、第五條第四項、第十一條第三項，製造、運輸、販賣、意圖販賣而持有，或
    單純持有「專供製造、施用毒品」之器具亦分別構成各該條項之罪，是前開吸食
    器二支尚可供其他用途使用，並非專供施毒之器具甚明（台灣高等法院暨所屬法
    院八十八年法律座談會刑事類第三０、三一、三二號研討結果亦同此見解），然
    該吸食器仍係被告所有，且供其施用毒品所用之物品，業據被告供承在卷，爰依
    刑法第三十八條第一項第二款沒收之。
四、據上論斷，應依刑事訴訟法第三百六十九條第一項前段、第三百六十四條、第二
    百九十九條第一項前段，毒品危害防制條例第十條第二項，刑法第十一條前段、
    第五十六條、第四十七條、第四十一條第一項、第三十八條第一項第二款，罰金
    罰鍰提高標準條例第二條，判決如主文。
本案經檢察官彭坤業到庭執行職務。
中    華    民    國      九十    年      十        月        十九      日
                            臺灣高等法院刑事第四庭
                                審判長法  官  蔡  永  昌
                                      法  官  徐  昌  錦
                                      法  官  陳  榮  和
右正本證明與原本無異。
不得上訴。
                                      書記官  劉  麗  芬
中    華    民國      九十    年      十        月      二十二      日
附錄本案論罪科刑法條：
毒品危害防制條例第十條第二項
施用第二級毒品者，處三年以下有期徒刑。


司法院資訊處製作；財團法人民間司法改革基金會備份。
